Inventaris van het archief van het Kantongerecht te Gorinchem, 1930-1939
Nationaal Archief, Den Haag
wordt een rekestprocedure voor arbeidszaken ingevoerd. De procedure begint met een rekest van eiser aan de kantonrechter om een dag voor de behandeling van de zaak te bepalen. Het rekest bevat naam en woonplaats van partijen en mededeling van de vordering en de gronden ervoor. Het rekest wordt in een daartoe bestemd register ingeschreven. De kantonrechter stelt dag en uur vast en de griffier doet daarvan mededeling aan partijen bij dienstbrief, welke kennisgeving de kracht heeft van een dagvaarding. Verder verloopt de procedure als boven na dagvaarding.
In 1936
Door toevoeging van de artikelen 125g-j aan het Wetboek van Rv. bij wet van 23 april 1936, Stb. 202.
wordt een rekestprocedure voor huurkoopzaken ingevoerd. De procedure verloopt gelijk aan die van de hierboven genoemde arbeidszaken.
Aangezien deze zaken na verwijzing op de terechtzitting komen en op die zitting een rolnummer krijgen, worden ze bij de dagvaardingszaken opgeborgen.
Overige rekestzaken
Hier zijn geen algemene regels te geven. De verschillende regelingen die de kantonrechter bevoegdheid verlenen, bevatten vaak ook de procedurele voorschriften omtrent vorm en inhoud van het rekest, horen van belanghebbenden (bijvoorbeeld in voogdijzaken) en dergelijke.
Kamer voor crisis-pachtzaken/pachtkamer
De Crisispachtwet van 1932, Stb. 301 regelt ook de procedure. De pachter die vermindering of kwijtschelding van een pachttermijn wil, moet daartoe een verzoekschrift indienen bij het kantongerecht.
De behandeling geschiedt door de kamer voor crisis-pachtzaken, die partijen bij aangetekende brief oproept en hoort. Zo spoedig mogelijk wordt een met redenen omklede beslissing genomen die schriftelijk aan partijen en eventuele andere belanghebbenden wordt meegedeeld. De kamer kan ook een minnelijke regeling beproeven.
De Pachtwet 1937, Stb. 205, regelt eveneens de procedure. De eisende partij moet een verzoekschrift indienen bij de pachtkamer van het kantongerecht conform de procedure voor arbeidszaken. De procedure verloopt verder ook analoog aan die in arbeidszaken.
Literatuur
G.J. van Brakel, De bevoegdheden van den kantonrechter in burgerlijke en in strafzaken (Zwolle, 1934)
G.J. van Brakel en A. Jonker, Handboek voor het kantongerecht (Zwolle, 1948)
Mr. R. Huijbrecht (red.), Werkboek rechterlijke archieven 1838-1940, ('s-Gravenhage, 1989)
C.M. van der Kemp's Ontwikkeling van het recht betrekkelijk de kantongerechten, vierde druk, bewerkt door W.E.T.M. van de Does de Willebois. (Heusden, 1898)
C.M. van der Kemp's Ontwikkeling van het recht betrekkelijk de kantongerechten, vijfde druk, bewerkt door P.I. du Pui. (Heusden, 1914).
Jaarboekje voor de Politie in Nederland, 33-ste tot en met de 37-ste jaargang.
Geschiedenis van het archiefbeheer
Het kantongerecht is sinds 1978 gevestigd aan de Vismarkt in Gorinchem in een voor dit doel opgericht gebouw.
Het archief bevindt zich in een grote kamer op de bovenste verdieping van dit gebouw. In deze kamer zijn archiefstellingen geplaatst van 2 meter hoog, het geheel bevindt zich in een zeer goede staat van onderhoud.
Het archief over de periode 1877-1929 is in 1979 en 1982 overgebracht naar het Rijksarchief in Zuid-Holland.
Het archief is krachtens bepalingen van de Archiefwet overgebracht.
De verwerving van het archief
Het archief is krachtens bepalingen van de Archiefwet overgebracht.
Inhoud en structuur van het archief
03.01.04; 3.03
Selectie en vernietiging
Ingevolge de bestaande vernietingingslijsten voor de kantongerechten zijn de stukken over de periode 1930-1939 vernietigd in 1976 en 1986. De vernietiging heeft plaats gevonden op grond van de circulairs van 17-5-1984 nr. 821/884 en van 13-8-1973 nr. 578/873.
Vernietigde archiefstukken van het kantongerecht Gorinchem over de periode 1930-1939:
Hulpregister 1930-1939
Ter griffie uitgereikte gerechtelijke brieven 1938-1939
Processen-verbaal in vonnissen en strafzaken 1938-1939
Extra-judiciele zaken 1930-1939
Rekening-courantstaten 1937-1939
Uitgavenboek 1930-1933
Staten van in debetstellingen 1932-1937
Kontrolestaat en maandbalansen 1931-1932
Kas Giroboek 1930-1939
Register ontvangsten en uitgaven 1933-1939
Register subsidies en overstortingen 1933-1939
Register griffierechten 1932-1939
Register in debet gestelde griffie rechten 1937-1939
Register van afkoopsommen 1932-1939
Register in debet gestelde griffie rechten 1937-1939
Register van afkoopsommen 1932-1939
Kwitantieboek 1932-1937
Aanwijzingen voor de gebruiker
Openbaarheidsbeperkingen
Deels openbaar, deels beperkt openbaar (B). [Voogdijregisterkaarten zijn openbaar].
Materiële beperkingen
Aanvraaginstructie
Openbare archiefstukken kunnen online worden aangevraagd en gereserveerd. U kunt dit ook via de terminals in de studiezaal van het Nationaal Archief doen. Om te kunnen reserveren dient u de volgende stappen te volgen:
U maakt een profiel aan op www.gahetna.nl, en logt vervolgens in
Via de archiefinventaris (alleen de beschrijvingen met rode nummers) selecteert u het gewenste archiefstuk door op de knop 'Reserveren' te klikken
In het volgende scherm geeft u aan op welke dag u het archiefstuk wilt inzien
Indien u zich bevindt in de studiezaal en een tafelnummer heeft ontvangen kunt u dit nummer vermelden. Als u geen tafelnummer heeft kunt u tafelnummer 777 laten staan
Vervolgens bevestigt u uw reservering door deze te versturen.
Verwant materiaal
Beschikbaarheid van kopieën
Beschrijving van de series en archiefbestanddelen
- KANTONRECHTER
  - Rechtspraak, I.
    - Burgerlijke zaken, B.
      - kantonrechter, 1
        - AUDIENTIEBLADEN, 1930 - 1939; 1-10; 5 dozen
          - 1930, 1
          - 1931, 2
          - 1932, 3
          - 1933, 4
          - 1934, 5
          - 1935, 6
          - 1936, 7
          - 1937, 8
          - 1938, 9
          - 1939, 10
        - REGISTERS EINDVONNISSEN, 1934 - 1943; 11-12; 1 doos
          - 15 januari 1934 t/m 30 september 1935, 11
          - 7 oktober 1935 t/m 21 november 1938, 12
          - 27 november 1938 t/m 20 september 1943, ---
            Dit register blijft gezien zijn looptijd berusten bij de rechtbank.
        - REGISTERS VOOR AANGEBRACHTE ZAKEN, 13
          1 januari 1932 t/m 21 september 1936
          2 oktober 1936 t/m 2 februari 1942
          Dit register blijft gezien zijn looptijd berusten bij de rechtbank
        - DOSSIERS HUUR EN ARBEIDSZAKEN, 14
          1930. rolnrs. 7, 50, 59 en 78.
          1934. rolnr. 73.
          1935. rolnrs. 71-143.
      - kamers voor pachtzaken., 2
        - CRISISPACHTZAKEN, 1932 - 1937; 15-16; 2 dozen
          - 1932-1933, 15
          - 1934-1937, 16
        - AUDIENTIEBLADEN, 1938 - 1939; 17-18; 1 doos
          - 1938, 17
          - 1939, 18
        - PACHTCONTRACTEN, 1938 - 1939; 19-20
          - 1938, 19
          - 1939, 20
        - CORRESPONDENTIE PACHTZAKEN, 1930 - 1939; 21
  - Buitengerechtelijke zaken, II.
    - REGISTERS VOOR AKTEN EN BESCHIKKINGEN, 1930 - 1940; 22-25
      - 1930-1931, 22
      - 1932 - 11 febuari 1935, 23
      - 11 februari 1935 - 8 november 1937, 24
      - 15 november 1937 - 30 december 1940, 25
    - VOOGDIJREGISTER, 1930; 26
    - VOOGDIJREGISTERKAARTEN, 1931 - 1939; 27-33; 1 doos
      Over de jaren 1934-1935 werden geen voogdijregisterkaarten aangetroffen.
      - 1931, 27
      - 1932, 28
      - 1933, 29
      - 1936, 30
      - 1937, 31
      - 1938, 32
      - 1939, 33
- HET OPENBAAR MINISTERIE
  - REGISTERS, 1930 - 1940; 34-37
    - 1930 - 1 augustus 1933, 34
    - 15 augustus 1933 - 18 december 1934, 35
    - 1935 - 11 november 1937, 36
    - 17 november 1937 - 1 oktober 1940, 37